【裁判字號】    99,易,680
【裁判日期】    990705
【裁判案由】    詐欺
【裁判全文】
臺灣臺北地方法院刑事判決               99年度易字第680號
公  訴  人  臺灣臺北地方法院檢察署檢察官
被      告  己○○
上列被告因詐欺案件，經檢察官提起公訴（九十九年度偵字第三
四七五號、第四九九一號），本院判決如下：
    主  文
己○○幫助意圖為自己不法之所有，以詐術使人將本人之物交付
，處有期徒刑參月，如易科罰金，以新台幣壹仟元折算壹日。緩
刑參年，並向被害人戊○○支付壹萬陸仟貳佰貳拾貳元，向被害
人乙○○支付貳萬玖仟玖佰玖拾玖元，向被害人丁○○支付貳萬
伍仟貳佰零壹元，向被害人丙○○支付參萬貳仟捌佰參拾壹元，
向被害人甲○○支付伍仟伍佰捌拾元，給付方式：自九十九年七
月二十五日起至一百年六月二十五日止，於附表所示各期之日期
給付附表所示之金額予戊○○、乙○○、丁○○、丙○○、甲○○，如有一期未付，視為全部到期。
    事  實
一、己○○依其社會生活之通常經驗，明知若將本人金融機構帳
    戶之提款卡及密碼交付予不認識之他人，可能成為幫助掩飾
    或隱匿不法集團收取他人受騙款項之用，致使被害人及警方
    追查無門，竟仍不違背其本意，基於幫助詐欺取財之犯意，
    於民國九十八年十月十五日，在臺北市萬華區西門町85℃，
    將其於九十八年一月二十二日前往臺北市○○路○段六五四
    號華南商業銀行松山分行申請開立帳號000000000000號帳戶
    而取得之存摺、提款卡及密碼交予真實姓名年籍不詳之成年
    男子，該不詳姓名成年男子及所屬詐騙集團成員即意圖為自
    己不法所有，為下列行為：
  (一)九十八年十月十五日晚上，該詐騙集團成員撥打電話與居住
    在臺北縣三重市之戊○○聯絡，訛稱戊○○先前上網至雅虎
    奇摩拍賣網站購物資料有誤，如不至自動提款機依指示按鍵
    ，將會被列為黑名單，戊○○信以為真，因陷於錯誤，遂外
    出至臺北縣三重市○○路○段華南銀行設置之自動櫃員機，
    先後持郵局、富邦銀行提款卡，依對方指示按鍵操作自動櫃
    員機，於當晚十一時五分許，接續由其郵局帳戶、富邦銀行
    帳戶，將新臺幣（下同）八千一百六十六元、二千九百八十
    八元（手續費十七元，計三千零五元）匯至華南銀行松山分
    行己○○申請開立帳號000000000000號帳戶；緊接著戊○○
    又依詐騙集團成員來電指示，返家取彰化銀行提款卡，外出
    至臺北縣三重市○○○段八十九號彰化銀行設置之自動櫃員
    機，再次依對方指示按鍵操作自動櫃員機，由其彰化銀行帳
    戶將五千零六十八元（手續費十七元，計五千零八十五元）
    匯至華南銀行松山分行己○○帳戶，款項均即遭該詐騙集團
    成員持提款卡全部提領出。九十八年十一月十七日戊○○經
    與同事討論後，撥打一六五詢問，始查悉受騙。
  (二)九十八年十月十六日晚上六時三十九分許，該詐騙集團成員
    撥打電話與居住在台中市之乙○○聯絡，訛稱乙○○先前上
    網購物程序有問題，其中一筆貨款因簽收單有誤，將會以十
    二期付款，每期一千九百七十元，自其土地銀行帳戶扣款，
    並表示土地銀行職員將會與其聯絡指示解決方式；接著即有
    一名自稱土地銀行服務人員撥打電話與乙○○聯絡，要乙○○至自動櫃員機依指示按鍵，取消即將誤扣之款項，乙○○
    信以為真，因陷於錯誤，遂外出至臺中市○○區○○路土地
    銀行設置之自動櫃員機，依對方指示按鍵操作自動櫃員機，
    於當晚六時五十八分許由其土地銀行帳戶將二萬九千九百九
    十九元匯至華南銀行松山分行己○○帳戶，款項旋即遭該詐
    騙集團成員持提款卡全部提領出。當晚七時五十分許乙○○
    查覺有異，撥打電話至土地銀行詢問，因而查悉受騙。
  (三)九十八年十月十六日晚上（晚上七時三十八分許前），該詐
    騙集團成員撥打電話與居住在臺南縣永康市之丁○○聯絡，
    訛稱丁○○先前上網購物程序出問題，送貨人員於收受貨款
    時誤勾選分期付款，要丁○○依其指示至自動櫃員機按鍵操
    作，取消自動分期，丁○○信以為真，因陷於錯誤，遂持自
    己及劉祝君之提款卡外出，先至台南市永康郵局前，持用自
    己申辦之華南銀行提款卡，插入自動櫃員機，依對方來電指
    示按鍵操作，於當晚七時三十八分許，由自己華南銀行帳戶
    將二萬五千二百零一元匯至華南銀行松山分行己○○帳戶，
    接著又至臺南市○區○○路一段二○三號華南銀行設置之自
    動櫃員機，持妻劉祝君申辦之華南銀行提款卡，插入自動櫃
    員機，依對方來電指示按鍵操作，接續於當晚九時十八分、
    二十一分，由劉祝君華南銀行帳戶將五萬六千元、一萬元匯
    至顏偲恆向華南銀行七堵分行申辦之帳號000-000000000 號
    帳戶（所涉幫助詐欺犯行經臺基隆地方法院判處有期徒刑二
    月確定）；款項均即遭該詐騙集團成員持提款卡全部提領出
    。嗣經丁○○查看交易明細表，始查悉受騙。
  (四)九十八年十月十六日晚上（晚上八時七分前），該詐騙集團
    成員撥打電話與居住在台中市南區之丙○○聯絡，訛稱係活
    力達康站客服人員，告知丙○○有一筆十二期分期付款之帳
    單要扣款，接著又問丙○○有幾張提款卡，均需沖銷，要丙○○依其指示至自動櫃員機按鍵操作，取消自動分期，丙○○信以為真，因陷於錯誤，遂外出至台中市○○路與東興路
    之華南銀行中港分行，持自己郵局提款卡依指示按按鍵操作
    ，因錢轉不出去，該詐騙集團成員則吩附丙○○以郵局提款
    卡領出現金三萬二千八百三十一元後，再將領出之現金存入
    華南銀行自動櫃員機，依指示按鍵，接續於當晚八時七分、
    十分，將二萬二千元、一千元匯至華南銀行松山分行己○○
    帳戶；於當晚九時二十九分許，又至臺中市○區○○路七十
    七號三信銀行南門分行設置之自動櫃員機，將九千八百三十
    一元存入自動櫃員機依指示按鍵，將錢匯至華南銀行松山分
    行己○○帳戶，款項均即遭該詐騙集團成員持提款卡全部提
    領出。嗣丙○○於九十八年十一月十七日撥打電話至活力達
    康站詢問，始知悉受騙。
  (五)九十八年十月十六日晚上（晚上八時十七分許前），該詐騙
    集團成員撥打電話與居住在臺北市之甲○○聯絡，訛稱甲○○先前上網至雅虎奇摩拍賣網站購物程序有問題，因簽收單
    有誤，將會分十二期自其土地郵局帳戶扣款，要甲○○至自
    動櫃員機依指示按鍵，取消即將誤扣之款項，甲○○信以為
    真，因陷於錯誤，遂外出至臺北市○○路民生郵局設置之自
    動櫃員機，依對方指示按鍵操作自動櫃員機，於當晚八時十
    七分許，由其郵局帳戶將五千五百八十元匯至華南銀行松山
    分行己○○帳戶。甲○○旋查悉受騙。
  (六)嗣經(1)戊○○於九十八年十一月十八日中午十二時二十三分
    許前往臺北縣政府警察局三重分局三重派出所報案；(2)乙○○於九十八年十一月十六日晚上八時十五分許前往臺中市警
    察局第五分局松安派出所報案；(3)丁○○於九十八年十一月
    十六日晚上十一時五十四分許前往臺南縣警察局永康分局永
    康派出所報案；(4)丙○○於九十八年十一月十七日下午三時
    二十八分許前往臺中市警察局第三分局正義派出所報案；(5)
    甲○○於九十八年十一月十七日晚上九時許前往臺北市政府
    警察局松山分局三民派出所報案，因而循線查獲己○○涉案
    。
二、案經台北市政府警察局松山分局報請臺灣臺北地方法院檢察
    署檢察官偵查起訴。
    理  由
一、證據能力部分：
    被告以外之人於審判外之陳述，雖不符合刑事訴訟法第一百
    五十九條之一至第一百五十九條之四之規定，但經當事人於
    審判程序同意作為證據，法院審酌該言詞陳述或書面陳述作
    成時之情況，認為適當者，亦得為證據；當事人、代理人或
    辯護人於法院調查證據時，知有第一百五十九條第一項不得
    為證據之情形，而未於言詞辯論終結前聲明異議者，視為有
    前項之同意；刑事訴訟法第一百五十九條之五第一項、第二
    項分別定有明文。檢察官及被告己○○，對於本判決下列所
    引用被告以外之人於審判外之陳述（包含書面陳述），於本
    院準備程序及審理時，均表示無意見而不予爭執，且迄至言
    詞辯論終結前亦未再聲明異議，本院審酌上開證據資料製作
    時之情況，尚無違法不當及證明力明顯過低之瑕疵之情形，
    爰依刑事訴訟法第一百五十九條之五第二項規定，認例外均
    具有證據能力。本院並於審判期日依法進行證據之調查、辯
    論，當事人於訴訟上程序權利，已受保障。
二、訊據被告否認有上述幫助詐欺犯行，辯稱：「…我在應徵工
    作時，與對方約在西門町的85℃碰面，對方說要做紀錄，說
    要拿回公司作記錄供匯薪資用的，向我要存摺、提款卡，我
    也把密碼交給他，說兩天後回我消息，結果都沒有消息，然
    後我想說沒有被錄取，那時候電話也找不到人，所以我就去
    掛失。對於對方將存摺、提款卡拿去做不法用途，我並不知
    道…」（九十九年六月二十一日本院審判筆錄，本院卷第四
    十七頁反面）等語。經查：
  (一)臺北市○○路○段六五四號華南銀行松山分行帳號00000000
    0000號帳戶係被告於九十八年一月二十二日申請開立，並領
    取該帳戶存摺、提款卡及密碼，供薪資匯入及家人轉帳、存
    提款使用一節，已據被告供明在卷，並有華南商業銀行松山
    分行九十八年十二月十一日華松存字第○九八五○五號函送
    客戶己○○開戶資料可稽（九十九年度偵字第三四七五號卷
    第二十二頁至第二十六頁），該帳戶於九十八年一月二十二
    日開戶起至九十八年十一月十六日止，每月均有款項以轉帳
    存入方式存進後，再以多次現金支出方式提出，其間僅於九
    十八年九月，有二筆五千零十七元、一千五百十七元，係以
    轉帳支方式轉出，此亦有華南商業銀行松山分行九十八年十
    二月十一日華松存字第○九八五○五號函送客戶己○○存款
    往來明細表暨對帳單可稽（九十九年度偵字第三四七五號卷
    第二十二頁、第二十七頁至第二十八頁），再據被告供述：
    「…（華南銀行松山分行戶頭內的錢，你平常都是如何提領
    ？）用提款卡…九十八年十一月十四日轉帳支出二十二元那
    筆不是我轉出的，之後那些款項進出都跟我無關。五千元是
    我媽媽匯的，三千元是我朋友還給我的，一萬三千元是跟我
    舅舅借的房租…」（九十九年六月二十一日本院審判筆錄，
    本院卷第四十六頁正反面）等語，可知九十八年十一月十四
    日以後該帳戶款項之存入、提出，均非被告所為。
  (二)而證人即被害人戊○○、乙○○、丁○○、丙○○、甲○○
    於上揭事實欄一、(一)至(五)所示之時間，接獲來電告知其等上
    網購物有關付款程序發生問題，經誤勾選為分期付款，將會
    逐月主動自其等銀行帳戶扣款，其等因而依指示前往銀行設
    置之自動櫃員機，按對方所下達之指令按鍵操作，致(1)戊○○由其郵局帳戶、富邦銀行、彰化銀行帳戶，先後將八千一
    百六十六元、二千九百八十八元（手續費十七元，計三千零
    五元）、五千零六十八元（手續費十七元，計五千零八十五
    元）匯至華南銀行松山分行被告申請開立帳號000000000000
    號帳戶；(2)乙○○由其土地銀行帳戶將二萬九千九百九十九
    元匯至華南銀行松山分行被告帳戶；(3)丁○○由其華南銀行
    帳戶將二萬五千二百零一元匯至華南銀行松山分行被告帳戶
    ，及由其妻劉祝君華南銀行帳戶將五萬六千元、一萬元匯至
    顏偲恆向華南銀行七堵分行申辦之帳號000-000000000 號帳
    戶（所涉幫助詐欺犯行經臺基隆地方法院判處有期徒刑二月
    確定）；(4)丙○○由其郵局戶以提款卡領出現金三萬二千八
    百三十一元後，再以自動櫃員機先後三次，將現金二萬二千
    元、一千元、九千八百三十一元存入華南銀行松山分行被告
    帳戶，(5)甲○○由其郵局帳戶將五千五百八十元匯至華南銀
    行松山分行被告帳戶，而前揭款項匯進後，均旋即遭人持金
    融卡全部提領出各情，已據證人戊○○、乙○○、丁○○、
    丙○○、甲○○證述甚詳，並有(1)戊○○提供之存摺內頁交
    易明細、台北縣政府警察局三重分局三重派出所受理刑事案
    件報案三聯單、受理詐騙帳戶通報警示簡便格式表、內政部
    警政署反詐騙諮詢專線紀錄表（九十九年度偵字第四九九一
    號卷第二十二頁至第二十六頁），(2)乙○○提供之土地銀行
    ＡＴＭ交易明細（本院卷第九頁），(3)丁○○提供之ＡＴＭ
    交易明細、臺南縣警察局永康分局永康派出所受理詐騙帳戶
    通報警示簡便格式表（被害人丁○○，受理時間：98年11月
    16日23時54分）、內政部警政署反詐騙諮詢專線紀錄表、受
    理刑事案件報案三聯單、華南銀行七堵分行九十八年十一月
    二十三日華七字第098000379號函送客戶顏偲恆開戶申請書
    及開戶起至九十八年十一月二十日止之存款往來明細（九十
    九年度偵字第三四七五號卷第十八頁、第四十一頁至第四十
    四頁、第四十六頁、第三十二頁至第三十八頁），(4)丙○○
    提供之華南商銀交易明細、存摺內頁交易明細、三信商業銀
    行交易明細、台北市政府警察局松山分局松山派出所陳報單
    （丙○○案）、受理各類案件紀錄表、受理詐騙帳戶通報警
    示簡便格式表、內政部警政署反詐騙諮詢專線紀錄表、受理
    刑事案件報案三聯單（九十九年度偵字第三四七五號卷第十
    九頁至第二十頁、第四十八頁至第五十三頁），(5)甲○○提
    供之郵局ＡＴＭ交易明細（本院卷第十一頁），(6)華南商銀
    九十八年十二月三十一日（98）新光銀業拓字第5409號函送
    之ＡＴＭ裝設地址：台北縣土城市○○路一五二號Ｂ１及交
    易日其九十八年十一月十六日十九時四十分二十六秒至十九
    時四十二分三十九秒及九十八年十一月十六日二十時十分五
    十七秒至二十時二十一分之監視影像翻拍照片（九十九年度
    偵字第三四七五號卷第三十頁、第三十一頁），(7)華南商業
    銀行松山分行九十八年十二月十一日華松存字第○九八五○
    五號函送客戶己○○存款往來明細表暨對帳單（九十九年度
    偵字第三四七五號卷第二十二頁、第二十七頁反面至第二十
    八頁）在卷可稽，足見證人戊○○遭詐騙之款項，計一萬六
    千二百二十二元，證人乙○○遭詐騙之款項二萬九千九百九
    十九元，證人丁○○遭詐騙之前開款項，其中二萬五千二百
    零二元，證人丙○○遭詐騙之款項，計三萬二千八百三十一
    元，證人甲○○遭詐騙之款項五千五百八十元，確已匯入被
    告所有之前揭華南商銀松山分行帳戶，該帳戶已供他人作為
    實施詐欺犯行匯款及提款之用無訛。
  (三)雖然被告否認有將前揭申請之華南銀行松山分行帳戶之金融
    卡及密碼交予他人使用，並以「…我平時均將華南銀行存摺
    提款卡放在平常背的包包內…最近四天…因時常待在網咖…
    將包包放在旁邊椅子上，外出均未攜帶，有何能是在那裡遭
    竊…」（九十八年十一月十七日警詢筆錄，九十九年度偵字
    第三四七五號卷第十二頁）、「…（存摺、提款卡）都放在
    我隨身包包拉鍊夾層裏…（說）不一定是我拿東西出來不小
    心掉出來，所以不確定是否遭竊…（有無其他存摺或提款卡
    遺失或竊？）沒有，就只有華南銀行的存摺及提款卡…」（
    九十八年十二月十二日警詢筆錄，九十九年度偵字第三四七
    五號卷第八頁、第九頁）、「…我的存摺放在包包最外層…
    包包都放在學校…我懷疑可能是被偷或掉了…」（九十九年
    三月二十九日本院準備程序筆錄，本院卷第十五頁反面、「
    …我覺得是被偷走，這是唯一的可能，因為當時我是放在包
    包裡面…我在應徵工作時，與對方約在西門町的85℃碰面，
    對方說要做紀錄…要拿回公司做紀錄供匯款薪資用…向我要
    存摺、提款卡，我也把密碼交給他，說兩天後回我消息，結
    果都沒有消息…我想說沒有被錄取，那時候電話也找不到人
    ，所以我就去掛失，對於對方將存摺、提款上拿去做不法用
    途，我並不知道…」（九十九年六月二十一日本院審判筆錄
    ，本院卷第四十七頁正反面）等詞置辯。
  (四)然而，
  (1)銀行帳戶存摺、提款卡及密碼，為個人重要理財物品，悠關
    個人金融權益，一般人莫不小心謹慎保管，以避免遺失，如
    有遺失應儘速掛失，以防有心人士盜用作為犯罪工具，維護
    自身權益，被告係七十七年十二月六日出生，於其向華南銀
    行松山分行申請開立之帳戶遭詐騙集團使用時，已二十一歲
    ，並供稱：「白天就讀…大學。晚上在大賣場打工」（九十
    九年度偵字第三四七五號卷第十頁），可知被告有相當之社
    會歷練，對於存摺、提款卡及存摺、提款卡之密碼失竊，易
    遭他人作為行騙之工具，應知之甚稔，如一發現失竊，理應
    立即向警察機關報案，並迅速前往銀行辦理結清或掛失事宜
    ，以防止遭人使用，何兌據被告所述，薪資及家人轉帳匯款
    予其，均係匯進該帳戶，平時開支亦係自該帳戶提領款項，
    衡情更應妥善保管，且一旦發現失竊，自當立即至銀行辦掛
    失手續，以免薪資款及家人匯予其之款項匯進後遭歹徒提領
    使用，及遭不法之徒違法冒用該帳戶供不法款項匯進、匯出
    ，其不可能即放任不管，惟被告稱「…要領錢時才發現遺失
    ，發現遺失後立即在九十八年十月底去銀行掛失，惟行員跟
    我說該帳戶被列警示…」（九十九年度偵字第三四七五號卷
    第九頁）、「…因我在今（十七）日十一時許要至銀行領錢
    ，但到銀行後發現存摺及提款卡均遺失，於是要向銀行掛失
    ，銀行卻告知我已被列警示帳戶…」（九十九年度偵字第三
    四七五號卷第十二頁）、「…九十八年十一月上旬，我在西
    門町領錢時，本來存摺放在我的包包裡，後來存摺不見了，
    我急著領錢，就把存摺掛失領一本存摺，後來我要去領錢，
    行員跟我說我的帳戶被列警示…」（九十九年度偵字第三四
    七五號卷第八十六頁）、「…我去掛失，時間是九十八年十
    一月份…我去華南銀行西門分行掛失，分行人員說我的帳戶
    有問題，並說掛失要到原辦銀行…」（本院卷第十二頁）等
    語，所述發現存摺、提款卡不見後處理之方式，前揭供述先
    後不一致，且非前往當初開戶銀行松山分行辦理掛失手續，
    而係前往西門分行辦理掛失手續，然松山分行係在台北市○○路，與西門分行同在台北市區，未見有何不方便，而需前
    往西門分行辦理掛失手續之處，又被告稱該帳戶存摺之印鑑
    章未遺失，存摺封套內側有書寫密碼（九十九年度偵字第三
    四七五號卷第九頁、本院卷第四十六頁），其卻僅就存摺辦
    理掛失，未就提款卡一併辦理掛失，被告此種處置異於常理
    ，再參以被告對其如何發現華南銀行松山分行存摺、提款卡
    之情節，歷次所述無一相同，是被告前揭辯解是否實在，實
    令人存疑。
  (2)據被告於九十九年六月二十一日本院審理時供稱：「…九十
    八年十一月十四日轉帳支出二十二元那筆不是我轉出的，之
    後那些款項進出都跟我無關」（九十九年六月二十一日本院
    審判筆錄，本院卷第四十六頁反面），及卷附之被告向華南
    銀行松山分行所申請開立帳戶之款項存入、支出明細資料（
    九十九年度偵字第三四七五號卷第二十七頁反面、第二十八
    頁），可知九十八年十一月十四日有一筆款項二十二元轉帳
    支出記錄，九十八年十一月十五日則有一筆款項四萬一千元
    現金存入，有三筆款項－八千一百六十六元、二千九百八十
    八元、五千零六十八元轉帳存入記錄，同日及翌日（十六日
    ）則有五筆款項三萬元、一萬一千元、一萬一千零六元、五
    千二百零六元、二十二元現金提領記錄，翌日（九十八年十
    一月十六日）則有四筆款項二萬九千九百九十九元、二萬五
    千二百零一元、五千五百八十元、九千八百三十一元轉帳存
    入記錄，二筆款項二萬二千元、一千元現金存入記錄，前揭
    款項存入後，除轉帳存入之九千八百三十一元外，其餘款項
    存入後，即有款項－二萬元零六元、二萬元零六元、一萬五
    千零六元、二萬零六元、三千零六元、五千零六元現金支出
    記錄，而前揭均係由被告以外之人所為。查以提款卡操作自
    動櫃員機提領金錢，需鍵入六碼之密碼，若非被告將提款卡
    交予他人使用，並告知提款卡提款密碼，他人鮮能於九十八
    年十一月十五日、十六日各筆款項匯進後立即以提款卡操作
    自動櫃員機提出，而取得他人金融機構帳戶之提款卡及密碼
    之人，既有意利用為詐騙之工具，當無選擇一隨時可能遭真
    正存款戶掛失而無法使用之帳戶之可能，輔以現今社會上，
    確實存有不少為貪圖小利而出售自己帳戶供人使用之人，是
    行騙者僅需付出少許之金錢，即可取得可完全操控而無遭掛
    失風險之他人帳戶，行騙者實無以此方式取得上揭金融機構
    帳戶並耗費時間精神予以解密之必要。否則，若被告在行騙
    者尚未行詐前，或行詐後，尚未將上揭金融機構帳戶內之款
    項提領出前，立即將上揭金融機構帳戶掛失，行騙者豈非無
    法遂其詐財之目的，該人絕無將涉及詐騙成否之關鍵置於如
    此不確定境地之可能。至於被告辯稱其係將該帳戶之存摺及
    提款卡放在一起，而提款卡之密碼係直接書寫在存摺封套內
    側，然據被告稱本件系爭帳戶之提款卡密碼，係以其前女友
    之行動電話門號設定（九十九年二月二十三日偵查筆錄，九
    十九年度偵字第三四七五號卷第八十七頁；九十九年六月二
    十一日本院審判筆錄，本院卷第四十六頁），而且，被告於
    偵查及本院審理時亦能詳述該密碼號，顯然無需記載在存摺
    封套內側以防遺忘，是其此部分陳述根本不合常理，再依卷
    附之被告向華南銀行松山分行所申請開立帳戶之款項存入、
    支出明細資料（九十九年度偵字第三四七五號卷第二十七頁
    、第二十八頁），及被告供稱其均係以提款卡提領華南銀行
    松山分行帳戶款項，更無需將存摺隨身攜帶至明，益徵被告
    此部分之供詞，不足採信。
  (3)被告另又辯稱應徵工作時，應對方要求而將華南銀行松山分
    行存摺、提款卡及密碼交予對方云云。惟依被告所述應徵工
    作之經過，係在台北市萬華區西門町85℃，與毫不認識之成
    年男子碰面，既未準備履歷表等文件，亦未當場填寫相關年
    籍等資料交予對方，僅係將自己之華南銀行松山分行存摺、
    提款卡交予當日第一次碰面不詳成年男子，並告知提款卡之
    密碼，顯與一般求職找工作之情形不符。而且，金融機構帳
    戶事關個人財產權益之保障，倘有不明之金錢來源，甚且攸
    關個人法律上之責任，其專屬性甚高，除非本人或與本人親
    密、信賴關係者，難認有何理由可自由流通使用該帳戶，一
    般人均有妥為保管及防止他人任意使用之認識，縱特殊情況
    偶需交付他人使用，亦必深入瞭解用途及合理性，始予提供
    ，且金融機構帳戶如落入不明人士手中，而未加以闡明正常
    用途，極易被利用為與財產有關之犯罪工具，此為吾人依一
    般生活認知所易於體察之常識，而現今媒體報導中，或以網
    路拍賣、分期付款扣款錯誤、中獎、退稅、家人遭擄、援交
    等事由，利用人頭帳戶作為轉匯存款帳戶，詐騙被害人至金
    融機構轉匯存款，隨即將之提領一空之詐騙手法，層出不窮
    ；被告係大學生，白天上學，晚上在賣場打工，此已據供述
    卷（九十九年度偵字第三四七五號卷第十頁），其既係具有
    相當之智識、工作及社會經驗之成年人，對上情自難諉為不
    知，並由被告供承：「…發現遺失後立即…去銀行掛失…」
    （九十九年度偵字第三四七五號卷第九頁）、「…發現存習
    及提款卡均遺失，於是要向銀行掛失…」（九十九年度偵字
    第三四七五號卷第十二頁）等，足徵被告對於交付提款卡及
    密碼落入不明人士持有，帳戶極易被利用為與財產有關之犯
    罪工具係有認知。惟被告對於所應徵工作之與其碰面拿取存
    摺、提款卡及密碼之成年男子之真實姓名年籍、辦公處所地
    址等俱不能陳述，與其等聯絡方式僅有撥打其等所告知之行
    動電話門號，此均據被告供述在卷，被告竟率爾將攸關個人
    財產權益保障，專屬性甚高之金融機構帳戶存摺及提款卡交
    付予素不相識之人，並告訴對方密碼，此顯有違背一般人管
    理金融機構帳戶之正常舉措。另所稱對方索取存摺、提款卡
    及密碼，告知係因「…對方說要做紀錄…要拿回公司做紀錄
    供匯款薪資用…」（九十九年六月二十一日本院審判筆錄，
    本院卷第四十七頁反面），惟僅需銀行名稱及帳號即可辦理
    薪資轉帳之手續，根本無需提款卡及密碼，是被告此部分之
    供詞有悖經驗法則。
  (4)再者，詐欺正犯係為避免自金融機構帳戶之來源回溯追查其
    身分，而使用他人金融機構帳戶供被害人匯款及取贓，其為
    確保所詐得款項不致遭不知情帳戶持有人提領，或不知情帳
    戶持有人逕自掛失而凍結帳戶之使用，甚或知情之帳戶持有
    人以辦理補發存摺、提款卡、變更印鑑、密碼之方式，將帳
    戶內所有款項提領一空，而使其費盡心機所詐得之款項化為
    烏有，應不可能使用非帳戶持有人所交付並同意使用之帳戶
    ，供作詐得款項轉匯入帳戶，以避免遭真正帳戶持有人提領
    或掛失之風險，並確保詐欺所得之利益。如前所述，被告華
    南銀行松山分行帳戶，九十八年十一月十四日有一筆款項二
    十二元轉帳支出記錄，九十八年十一月十五日則有一筆款項
    四萬一千元現金存入，有三筆款項－八千一百六十六元、二
    千九百八十八元、五千零六十八元轉帳存入記錄，同日及翌
    日（十六日）則有五筆款項三萬元、一萬一千元、一萬一千
    零六元、五千二百零六元、二十二元現金提領記錄，翌日（
    九十八年十一月十六日）則有四筆款項二萬九千九百九十九
    元、二萬五千二百零一元、五千五百八十元、九千八百三十
    一元轉帳存入記錄，二筆款項二萬二千元、一千元現金存入
    記錄，前揭款項存入後，除轉帳存入之九千八百三十一元外
    ，其餘款項存入後，即有款項－二萬元零六元、二萬元零六
    元、一萬五千零六元、二萬零六元、三千零六元、五千零六
    元現金支出記錄，若非該銀行帳戶係被告所同意使用，不致
    遭其辦理掛失或暫停使用，該向被告拿取華南銀行松山分行
    之存摺、提款卡及密碼之不詳成年男子及其所屬之成年詐騙
    集團成員焉能放心、大膽遂行其詐欺取財犯行，並以之充作
    收款工具，並能順利密集詐取證人戊○○、乙○○、丁○○
    、丙○○之財物？是被告辯稱：「…我在應徵工作時…對方
    說要…拿回公司做紀錄供匯款薪資用…向我要存摺、提款卡
    …對方將存摺、提款上拿去做不法用途，我並不知道…」（
    九十九年六月二十一日本院審判筆錄，本院卷第四十七頁正
    反面）等詞，無非飾詞，不足採信。
  (5)綜合上情以觀，堪認被告所有華南銀行松山分行之存摺、提
    款及密碼，係被告自行交予他人使用無疑。
  (五)按金融帳戶為個人理財之工具，申請開設金融帳戶並無任何
    特殊之限制，一般民眾皆可以存入最低開戶金額之方式自由
    申請開戶，並得同時在不同金融機構申請多數存款帳戶使用
    ，此乃眾所週知之事實，如他人無正當理由不以自己名義申
    請開戶，反向不特定人蒐集、收購或租用他人之金融機構帳
    戶使用，衡情應可預見該蒐集、收購或租用帳戶之人目的顯
    可能在供不法詐騙集團成員用以詐使他人將款項匯入後再加
    以提領，以逃避警方之追捕，此為詐欺集團慣用之手法，並
    常見諸於報端媒體，被告將其所有之銀行帳戶交與他人使用
    ，依卷內事證，雖無證據證明被告知悉該詐欺集團成員如何
    犯罪，惟其既得預見其將銀行帳戶之提款卡及密碼交予該來
    路不明之人，顯有可能遭詐欺集團用以詐騙他人匯入款項後
    提領之用，仍執意為之，嗣其帳戶果遭詐騙集團用以詐欺取
    財之用，顯然不違反其本意，被告自有幫助詐欺取財之未必
    故意甚明。
  (六)綜上所述，被告前述辯解皆係卸責之詞，不足採信。本件事
    證明確，被告犯行堪以認定。
三、按刑法上之幫助犯，係對於犯罪與正犯有共同之認識，而以
    幫助之意思，對於正犯資以助力，而未參與實施犯罪之行為
    者而言（最高法院四十九年度台上字第七十七號、六十五年
    度台上字第三七七三號判例亦同此意旨）。是以，如未參與
    實施犯罪構成要件之行為，而係出於幫助之意思提供助力，
    即屬幫助犯，而非共同正犯。本件被告基於幫助之犯意，提
    供前述帳戶存摺、提款卡及密碼等予真實姓名年籍不詳之成
    年人，該成年人及所屬集團成員利用被告之幫助行為，意圖
    為自己不法之所有，施用詐術使被害人戊○○、乙○○、丁○○、丙○○、甲○○陷於錯誤，因而匯款至被告所提供之
    華南銀行松山分行帳戶，是被告所為係參與詐欺罪構成要件
    以外之行為，且在無證據證明被告係以正犯而非以幫助犯之
    犯意參與犯罪之情形下，應認其所為係幫助犯，而非正犯行
    為。核被告所為，係幫助犯刑法第三百三十九條第一項詐欺
    取財罪。被告幫助他人犯詐欺罪，依刑法第三十條第二項之
    規定，按正犯之刑減輕之。而被告交付上開華南銀行松山分
    行帳戶存摺、提款卡及密碼予某真實姓名年籍不詳之成年人
    及其所屬詐騙集團成員使用之一幫助詐欺行為，幫助該詐騙
    集團分別詐騙戊○○、乙○○、丁○○、丙○○、甲○○等
    人之財物，為想像競合犯，應依刑法第五十五條之規定從一
    重處斷。另被告提供上開華南銀行松山分行帳戶助成詐騙集
    團對乙○○、甲○○詐欺取財部分雖未經檢察官起訴，惟該
    部分與已經起訴判處罪刑部分，有想像競合犯之裁判上一罪
    關係，自為起訴效力所及，本院應併予審理。另按幫助犯係
    從犯，係從屬於正犯而成立，刑法上既無「共同幫助」之情
    ，當亦無「幫助共同」之可言，即幫助一人為幫助，幫助二
    人以上亦為幫助（臺灣高等法院暨所屬法院七十年度法律座
    談會刑事類第十七號法律問題研討結果及司法院第二廳研究
    意見參照）；是被告所幫助之詐欺集團成員間，就上開詐欺
    取財犯行，縱有犯意聯絡及行為分擔，均為共同正犯，亦無
    須論以被告幫助共同詐欺之必要，附此敘明。本院審酌被告
    提供自己銀行帳戶存摺、提款卡及密碼予他人犯罪使用，助
    長他人犯罪，非但增加被害人尋求救濟及治安機關查緝犯罪
    之困難，亦使不法詐欺犯得以順利掩飾其詐欺所得之財物，
    危害被害人財產安全及社會治安，參酌其素行、犯罪目的、
    手段、被害人戊○○、乙○○、丁○○、丙○○、甲○○受
    騙匯入被告帳戶之金額分別為一萬六千二百二十二元、二萬
    九千九百九十九元、二萬五千二百零一元、三萬二千八百三
    十一元、五千五百八十元（總計十萬零九千八百三十三元）
    ，及被告犯後否認犯行等一切情狀，量處有期徒刑三月，並
    諭知以一千元折算一日之易科罰金折算標準。
四、末查，被告於九十八年七月十五日因竊盜等案件經臺灣板橋
    地方法院判處應執行拘役五十日，緩刑二年，並於九十八年
    八月十一日確定，此有台灣高等法院被告前案紀錄表在卷可
    憑，被告前未曾受有期徒刑以上刑之宣告，本院審酌被告雖
    矢口否認犯罪，乃其訴訟權之正當行使，然其於九十九年六
    月二十一日本院審理時已與證人戊○○、乙○○、丁○○、
    丙○○、甲○○達成和解，同意賠償其等受騙而匯入被告華
    南銀行松山分行帳戶之所有款項，允諾自九十九年七月二十
    五日起至一百年六月二十五日止，逐月依附表所示之金額賠
    償戊○○、乙○○、丁○○、丙○○、甲○○，證人戊○○
    、乙○○、丁○○、丙○○、甲○○均表示同意讓被告分期
    賠償其等損失（本院卷第四十二頁反面），被告經此偵審教
    訓後，當知所警惕而無再犯之虞，認對被告所宣告之刑以暫
    不執行為適當，依刑法第七十四條第一項第一款，諭知宣告
    緩刑三年，以勵自新，又本院斟酌證人戊○○、乙○○、丁○○、丙○○、甲○○權益之保障，並給予被告自新機會，
    認於被告緩刑期間課予上開負擔，乃為適當，依據雙方和解
    條件，併予宣告令被告應向戊○○支付一萬六千二百二十二
    元，向乙○○支付二萬九千九百九十九元，向丁○○支付二
    萬五千二百零一元，向丙○○支付三萬二千八百三十一元，
    向甲○○支付五千五百八十元，並自九十九年七月二十五日
    起至一百年六月二十五日止，於附表所示各期之日期給付附
    表所示之金額予戊○○、乙○○、丁○○、丙○○、甲○○
    ，如有一期未付，視為全部到期（得為民事強制執行名義）
    。
據上論斷，應依刑事訴訟法第二百九十九條第一項前段，刑法第
三百三十九條第一項、第三十條第一項、第二項、第五十五條、
第四十一條第一項前段、第七十四條第一項第一款、第二項第三
款，刑法施行法第一條之一第一項、第二項前段，判決如主文。
本案經檢察官呂俊儒到庭執行職務。
中    華    民    國    99    年    7     月    5     日
                  刑事第十九庭審判長法  官   林婷立
                                    法  官   施添寶
                                    法  官   吳俊龍
以上正本證明與原本無異。
如不服本判決應於收受送達後10日內向本院提出上訴書狀，並應
敘述具體理由；其未敘述上訴理由者，應於上訴期間屆滿後20日
內向本院補提理由書（均須按他造當事人之人數附繕本）「切勿
逕送上級法院」。告訴人或被害人如對於本判決不服者，應具備
理由請求檢察官上訴，其上訴期間之計算係以檢察官收受判決正
本之日期為準。
                                    書記官   王祥鑫
中    華    民    國    99    年    7     月    5     日
附錄本案論罪科刑法條：
刑法第三百三十九條第一項
意圖為自己或第三人不法之所有，以詐術使人將本人或第三人之
物交付者，處五年以下有期徒刑、拘役或科或併科一千元以下罰
金。
 附 表：
┌──┬────┬───────┬─────────┐
│編號│日  期  │ 被害人姓名   │金額（新臺幣元）  │
├──┼────┼───────┼─────────┤
│    │        │ 丙○○       │   2,000元        │
│    │        ├───────┼─────────┤
│    │        │ 乙○○       │   2,000元        │
│    │        ├───────┼─────────┤
│ 1. │99.7.25 │ 丁○○       │   2,000元        │
│    │        ├───────┼─────────┤
│    │        │ 戊○○       │   2,000元        │
│    │        ├───────┼─────────┤
│    │        │ 甲○○       │   2,000元        │
├──┴────┴───────┴─────────┤
├──┬────┬───────┬─────────┤
│    │        │ 丙○○       │   2,000元        │
│    │        ├───────┼─────────┤
│    │        │ 乙○○       │   2,000元        │
│    │        ├───────┼─────────┤
│ 2. │99.8.25 │ 丁○○       │   2,000元        │
│    │        ├───────┼─────────┤
│    │        │ 戊○○       │   2,000元        │
│    │        ├───────┼─────────┤
│    │        │ 甲○○       │   2,000元        │
├──┴────┴───────┴─────────┤
├──┬────┬───────┬─────────┤
│    │        │ 丙○○       │   2,000元        │
│    │        ├───────┼─────────┤
│    │        │ 乙○○       │   2,000元        │
│    │        ├───────┼─────────┤
│ 3. │99.9.25 │ 丁○○       │   2,000元        │
│    │        ├───────┼─────────┤
│    │        │ 戊○○       │   2,000元        │
│    │        ├───────┼─────────┤
│    │        │ 甲○○       │   1,580元        │
├──┴────┴───────┴─────────┤
├──┬────┬───────┬─────────┤
│    │        │ 丙○○       │   2,500元        │
│    │        ├───────┼─────────┤
│    │        │ 乙○○       │   2,500元        │
│ 4. │99.10.25├───────┼─────────┤
│    │        │ 丁○○       │   2,500元        │
│    │        ├───────┼─────────┤
│    │        │ 戊○○       │   2,500元        │
├──┴────┴───────┴─────────┤
├──┬────┬───────┬─────────┤
│    │        │ 丙○○       │   2,500元        │
│    │        ├───────┼─────────┤
│    │        │ 乙○○       │   2,500元        │
│ 5. │99.11.25├───────┼─────────┤
│    │        │ 丁○○       │   2,500元        │
│    │        ├───────┼─────────┤
│    │        │ 戊○○       │   2,500元        │
├──┴────┴───────┴─────────┤
├──┬────┬───────┬─────────┤
│    │        │ 丙○○       │   2,500元        │
│    │        ├───────┼─────────┤
│    │        │ 乙○○       │   2,500元        │
│ 6. │99.12.25├───────┼─────────┤
│    │        │ 丁○○       │   2,500元        │
│    │        ├───────┼─────────┤
│    │        │ 戊○○       │   2,500元        │
├──┴────┴───────┴─────────┤
├──┬────┬───────┬─────────┤
│    │        │ 丙○○       │   2,500元        │
│    │        ├───────┼─────────┤
│    │        │ 乙○○       │   2,500元        │
│ 7. │100.1.25├───────┼─────────┤
│    │        │ 丁○○       │   2,500元        │
│    │        ├───────┼─────────┤
│    │        │ 戊○○       │   2,500元        │
├──┴────┴───────┴─────────┤
├──┬────┬───────┬─────────┤
│    │        │ 丙○○       │   2,500元        │
│    │        ├───────┼─────────┤
│    │        │ 乙○○       │   2,500元        │
│ 8. │100.2.25├───────┼─────────┤
│    │        │ 丁○○       │   2,500元        │
│    │        ├───────┼─────────┤
│    │        │ 戊○○       │     222元        │
├──┴────┴───────┴─────────┤
├──┬────┬───────┬─────────┤
│    │        │ 丙○○       │   2,500元        │
│    │        ├───────┼─────────┤
│ 9. │100.3.25│ 乙○○       │   2,500元        │
│    │        ├───────┼─────────┤
│    │        │ 丁○○       │   2,500元        │
├──┴────┴───────┴─────────┤
├──┬────┬───────┬─────────┤
│    │        │ 丙○○       │   2,500元        │
│    │        ├───────┼─────────┤
│10. │100.4.25│ 乙○○       │   2,500元        │
│    │        ├───────┼─────────┤
│    │        │ 丁○○       │   2,500元        │
├──┴────┴───────┴─────────┤
├──┬────┬───────┬─────────┤
│    │        │ 丙○○       │   3,500元        │
│    │        ├───────┼─────────┤
│11. │100.5.25│ 乙○○       │   3,500元        │
│    │        ├───────┼─────────┤
│    │        │ 丁○○       │   1,701元        │
├──┴────┴───────┴─────────┤
├──┬────┬───────┬─────────┤
│    │        │ 丙○○       │   5,831元        │
│12. │100.6.25├───────┼─────────┤
│    │        │ 乙○○       │   2,999元        │
└──┴────┴───────┴─────────┘

司法院資訊處製作；財團法人民間司法改革基金會備份。
